【裁判字號】    90,訴,106
【裁判日期】    900701
【裁判案由】    損害賠償
【裁判全文】
臺灣臺北地方法院民事判決  九十年度訴字第一○六號
    原      告  甲○○
    被      告  乙○○
    訴訟代理人  劉明益律師
右當事人間請求損害賠償事件，本院判決如左：
    主    文
原告之訴及假執行之聲請均駁回。
訴訟費用由原告負擔。
    事    實
甲、原告方面：
  一聲明：
    (一)被告應給付原告新台幣（下同）七十萬元，及自民國八十六年八月九日起至清
      償日止，按年息百分之五計算之利息。
    (二)願供擔保，請准宣告假執行。
  二陳述：
    (一)兩造於八十六年八月中旬合夥頂讓位於台北市○○○路九八號地下室之HIGH
      LIFE餐廳，其中原告出資一百萬元，被告出資四十八萬元，雙方約定原告股權
      為三分之二，被告股權為三分之一，事後被告又向原告主張需周轉金，由原告
      再交付二十萬元周轉金予被告。旋原告因案入獄，餐廳交由被告於八十六年九
      月三日開始經營，該餐廳經營期間，被告竟利用原告未能監督之便，屢於原告
      詢問餐廳營運狀況時，以伊自行製作虛偽不實之帳冊搪塞原告，嗣於八十七年
      三月間以餐廳生意欠佳為由，無視原告明示反對，擅將餐廳頂讓與他人，得款
      一百一十萬元，被告並於八十七年五月十八日匯款五十萬元予原告。
    (二)現合夥目的事業業因被告擅自頂讓餐廳之行為致不能完成，爰分別依據民法第
      六百七十八條、六百九十七條第二項、第六百九十八條規定，請求被告返還原
      告支出之事務費用二十萬元、出資額五十萬元，合計七十萬元。
乙、被告方面：
  一聲明：如主文第一項所示，並陳明如受不利判決，願供擔保請准宣告免為假執行
    。
  二陳述：
    (一)兩造合夥經營HIGH  LIFE餐廳，言明原告股權為三分之二，被告股權為三分之
      一，原告出資一百二十萬元、被告出資六十萬元。該餐廳開幕前原告即因案入
      獄，被告一人負責餐廳營運，因餐廳生意不佳，虧損連連，屢由被告出面借貸
      以支應餐廳所需開銷，被告無力負荷，遂於徵得原告同意後於八十七年三月份
      將該餐廳以一百一十萬元頂讓他人，扣除房租十萬元後，實得款項為一百萬元
      ，經結算後原告分得五十萬元，被告已將五十萬元匯款予原告。
    (二)原告前以被告於合夥期間帳目不清，涉有侵占、偽造文書等罪嫌，對被告提起
      告訴，業經台北地檢署檢察官以八十八年度偵字第二九○號不起訴處分確定。
丙、本院依職權調閱台灣台北地方法院檢察署八十八年度偵字第二九○號偽造文書案
    卷。
    理    由
一原告起訴主張兩造於八十六年八月間合夥經營HIGH  LIFE餐廳，約定股權為原告三
  分之二、被告三分之一；原告共給付被告一百二十萬元；該餐廳於八十七年三月間
  以一百一十萬元頂讓予他人，被告於八十七年五月十八日匯款五十萬元予原告；原
  告對被告提起偽造文書、侵占罪嫌之告訴，業經偵查終結，獲不起訴處分確定等事
  實，為兩造所同認，復有不起訴處分書、收據等件在卷可稽，並有匯款單一紙附於
  前開偵查案卷足憑，均堪信為真正。
二按合夥人因合夥事務所支出之費用，得請求償還，民法第六百七十八條固定有明文
  ，惟原告主張曾應被告要求，除合夥出資額外，另交付被告合夥周轉金二十萬元云
  云，始終未見舉證以實其說，其並自承交付予被告之一百二十萬元全部為合夥出資
  款（見本院九十年六月五日言詞辯論筆錄），益證其主張曾交付周轉金二十萬元，
  並非事實，是其援引前開法條規定，請求被告返還周轉金二十萬元，為無理由，不
  應准許。
三原告另主張被告未經其同意即擅將合夥餐廳頂讓予他人，且始終未與其結算盈虧，
  僅將頂讓餐廳所得款項匯款五十萬元予原告，爰依據民法第六百九十七條第二項、
  第六百九十八條規定，請求被告返還出資額七十萬元（0000000－000000＝700000
  ）等語。被告則辯稱餐廳頂讓後曾與原告結算，原告對分得五十萬元並無意見等語
  。經查：兩造對於合夥解散後是否經過清算一節各執一詞，復各未能舉證證明何人
  所言為真，然縱認原告主張兩造並未結算合夥盈虧等語可信，惟合夥解散後，應先
  經清算程序，合夥財產於清算完畢，清償合夥債務或劃出必需數額後，始能就賸餘
  財產返還各合夥人之出資及應受分配利益之成數，在未經清算終結確定盈虧以前，
  並不得就原來出資為全部返還之請求（最高法院五十三年台上字第二○三號判例參
  照），兩造既未於合夥解散後清算合夥財產，則原告就其原來出資，向被告為全部
  返還之請求，於法即乏所據，應予駁回。
四綜上所述，原告請求被告返還合夥出資額七十萬元，並無理由，不應准許。原告之
  訴既經駁回，其假執行之聲請即失所附麗，應併予駁回
據上論結，原告之訴為無理由，依民事訴訟法第七十八條，判決如主文。
中      華      民      國    九十      年      七      月      卅一    日
                                            民事第二庭法      官  陳婷玉
右為正本係照原本作成
如對本判決上訴，須於判決送達後廿日內向本院提出上訴狀
中      華      民      國    九十      年      七      月      卅一    日
                                                      法院書記官  王  儀


司法院資訊處製作；財團法人民間司法改革基金會備份。
